臺灣臺中地方法院刑事判決　　　　　　　　　　　九十年度交易字第三０二號
　　公　訴　人　臺灣臺中地方法院檢察署檢察官
　　被　　　告　乙○○
右列被告因過失傷害案件經檢察官提起公訴 (九十年度偵字第五三三０號），本院判
決如左：
    主  文
乙○○因過失傷害人，處拘役伍拾日，如易科罰金，以參佰元折算壹日。
    事  實
一、乙○○於民國（下同）八十九年九月二十五日十八時四十分許，受永富汽車修配
    廠實際負責人丙○○之囑付，至台中市○○路附近取回客戶故障車輛之鑰匙，乃
    騎乘ＹＪＹ－四六五號機車，沿台中市○○路往進德路之方向前進，行經精武路
    之二一七巷巷口，該處為閃燈標誌，本應注意機車行車速度，於市區道路時速不
    得超過四十公里，且應注意車前狀況，隨時採取必要之安全措施。而依當時情形
    ，天氣為晴、路面無障礙，又無不能注意之情事，竟疏於注意，於通過上開巷口
    時，以時速約六十公里之速度快速前進，未留意車輛及閃光黃燈號誌之警示，並
    隨時為停車之準備，適丁○○騎乘ＪＯＢ－六三三號機車欲穿越精武路返回對面
    住處，且已通過快車道進入慢車道，乙○○因超速駛至該處，而煞避不及，撞及
    丁○○，致丁○○人車倒地，受有頭部外傷併腦震盪症候群、顏面裂傷、右下肢
    腓股骨折併開放性傷口。
二、案經丁○○訴請臺灣臺中地方法院檢察署檢察官偵查起訴。
    理  由
一、訊據被告乙○○對於右揭犯罪事實坦承不諱，核與告訴人丁○○之指訴情節相符
    ，復有台中市○○○道路交通事故調查報告表一份附卷可稽，而告訴人丁○○因
    本次車禍受有事實欄所述之傷害，亦有私立中國醫藥學院附設醫院及台中榮民總
    醫院診斷證明書一份附卷可稽。查本件車禍之發生，係被告乙○○駕駛重機車行
    經閃光黃燈之號誌路口未減速反而超速行駛為肇事原因，本件車禍經送台灣省台
    中市區車輛行車事故鑑定委員會及台灣省車輛行車事故覆議鑑定委員會亦同此認
    定，有各該委員會中市鑑字第九００三八０號鑑定意見書及九十年十一月二日府
    覆議字第九０二０九三號函各一份附卷可稽。
二、按各該委員會鑑定意見雖認為告訴人丁○○左轉車時未看對向直行來車亦同為
    肇事原因，固非無見，惟查告訴人丁○○否認其有轉行為，且經證人甲○○到
    庭結證稱：「我住在丁○○家隔壁，丁○○是要穿越精武路回家並非要左轉，我
    有親眼看見乙○○撞上丁○○，告訴人的機車已經過快車道要進入慢車道」等語
    （參本院九十一年三月二十八日審判筆錄），參與告訴人丁○○及被告乙○○警
    訊、事故現場圖、車損及本院調查時之庭訊等研析，丁○○（警訊）自述：（
    89.11.10）：「當時車速約十公里左右，是由進德路沿精武路直行到達217 巷口
    時，停於慢車道上行人穿越道上準備穿越精武路回201 號住處，而在沿行人穿越
    道騎回家時，遭右邊而來機車撞上」。又（檢訊）稱：「我走精武路在等閃光燈
    ，待沒車才過馬路，因對方從右側很快撞過來」又（庭訊）稱：「我不是迴轉，
    我是慢慢滑行到對向，我家就住在對面」。車乙○○（警訊）自述：「時速約
    六十公里沿精武路往進德路行駛外快車道。我直行至路口時，車重機從對向左
    轉過來，我有向他按喇叭，他還是一直過來就撞到了」。又（檢訊）稱：「我騎
    著很快，時速約六十公里要趕回去，我有注意並按喇叭，我有看到對方的機車，
    但他並未看我這邊：：，我看到對方時要煞車已煞不住」。又（庭訊）稱：「我
    當時距離五十幾公尺外就看到對方，我有按喇叭快速通過，就撞上對方」。現場
    圖繪示：車右倒在對向（車行向內車道上），遺有「刮痕八．一公尺」，起
    點在車行向外車道上（左距分道線○．四公尺），往左斜走向，車左倒在上
    述刮痕起點附近之外車道上。基於上述分析，本院認被告乙○○為肇事原因，告
    訴人丁○○無肇事因素較合常理。
三、按行車速度，依標誌或標線之規定，無標誌或標線者，在市區道路，時速不得超
    過四十公里；駕駛人應注意車前狀況，並隨時採取必要之安全措施；遇閃光黃燈
    表示警告，車輛應減速接近，注意安全，小心通過；道路交通安全規則第九十三
    條第一項第一款、第九十四條第三項、道路交通標誌標線號誌設置規則第二百十
    一條第一項第一款分別定有明文，被告駕駛機車，自應注意上述道路交通安全規
    則之規定，且依當時情況，天候為晴、路面無障礙，並無不能注意之情事，被告
    應注意，並能注意而不注意，以致肇事，致被害人丁○○受有事實欄所述之傷害
    ，被告應有過失，且被告之過失行為與被害人之傷害間有相當因果關係，從而本
    案事證明確，被告犯行堪予認定。
四、被告乙○○雖係受僱於永富汽車修配廠為修護工，但其主要工作為修護汽車，本
    次係受該廠實際負責人丙○○臨時囑付外出取回客戶故障車輛之鑰匙，因而駕駛
    機車並非其附隨業務，從而核被告所為，係犯刑法第二百八十四條第一項前段之
    過失傷害罪。爰審酌被告之過失程度、被害人所受傷勢、被告之犯後態度等一切
    情狀，量處如主文所示之刑，並諭知易科罰金之折算標準。
五、按刑法第四十一條業於九十年一月十日修正公布，同年月十二日生效，修正後刑
    法第四十一條第一項前段規定「犯最重本刑為五年以下有期徒刑以下之刑之罪，
    而受六個月以下有期徒刑或拘役之宣告，因身體、教育、職業、家庭之關係或其
    他正當事由，執行顯有困難者，得以一元以上三元以下折算一日，易科罰金。」
    ，與修正前刑法第四十一條規定「犯最重本刑為三年以下有期徒刑以下之刑之罪
    ，而受六個月以下有期徒刑或拘役之宣告，因身體、教育、職業、家庭之關係，
    執行顯有困難者，得以一元以上三元以下折算一日，易科罰金。」不同。比較新
    舊法結果，以新法較有利於行為人，故依刑法第二條第一項前段規定，本件自應
    適用裁判時之法律即修正後刑法第四十一條第一項前段之規定，併此敘明。
據上論斷，應依刑事訴訟法第二百九十九條第一項前段、刑法第二條第一項前段、第
二百八十四條第一項前段、修正後刑法第四十一條第一項前段，罰金罰鍰提高標準條
例第一條前段、第二條，判決如主文。
中    華    民    國      九十一      年       四      月      三十     日
                                  台灣台中地方法院交通法庭
                                      法  官  郭  德  進
右正本證明與原本無異。
如不服本判決，應於判決送達後十日內向本院提出上訴狀( 應附繕本 )，上訴於臺灣
高等法院臺中分院。
                                      書記官
中    華    民    國      九十一      年       五      月      三       日
刑法第二百八十四條第一項：
因過失傷害人者，處六月以下有期徒刑、拘役或五百元以下罰金，致重傷者，處一年
以下有期徒刑、拘役或五百元以下罰金。
                                                                        Ｂ
